臺灣板橋地方法院民事判決　九十一年度簡上字第九十六號
　　上　訴　人　　乙○○
　　訴訟代理人　　丙○○
　　被上 訴 人　　甲○○
右當事人間請求給付買賣價金事件，上訴人對於中華民國九十一年二月七日本院板橋
簡易庭九十年度板簡字第二三二九號第一審判決提起上訴，本院判決如左：
    主      文
上訴駁回。
第二審訴訟費用由上訴人負擔。
    事      實
甲、上訴人方面：
一、聲明：原判決不利於上訴人部分及該部分之假執行廢棄。廢棄部分被上訴人在第
          一審之訴及該部分假執行之聲請均駁回。
二、陳述：除與原審判決書所載者相同茲予引用外，補稱：被上訴人所稱之尾款價金
    新臺幣（下同）二十八萬元早在雙方及訴外人王警輝三方協議時達成和解條件之
    共識，及協議中已載明一切之買賣價金及費用一筆勾消，若稱被上訴人當初不同
    意和解之條件，實屬不可能，故被告無再給付尾款之義務等語。並援用在第一審
    所提之證據。
乙、被上訴人方面：
一、聲明：請求駁回上訴。
二、陳述：除與原審判決書所載者相同茲予引用外，補稱：當初三方在律師事務所簽
    訂協議書，協議之內容並未針對買賣雙方間之問題進行協議，亦即該協議實際上
    並不包括買賣價金尾款之給付，只是關於王警輝與兩造的問題而已等語。除援用
    第一審所提之證據外，並聲請訊問證人王警輝。
    理      由
一、本件被上訴人起訴主張伊與上訴人於八十七年九月四日透過賀鼎房屋仲介有限公
    司成立不動產買賣契約，約定買受被上訴人所有坐落於台北縣中和市○○街四三
    七巷七號之房屋及基地應有部分，買賣價金五百八十萬元，伊已依約於八十七年
    十月二日將系爭房地交付與上訴人並已辦理所有權之移轉登記，依買賣契約之約
    定，尾款付清為正式交屋日，伊雖依約履行義務，但上訴人仍有尾款二十八萬元
    未給付，嗣因訴外人王警輝侵占上訴人三百萬元，三方為此達成協議，但協議之
    內容僅係就王警輝所侵占之三百萬元達成協議，並不及於被告尚未給付之尾款二
    十八萬元，被上訴人仍得依買賣之法律關係請求上訴人給付尾款二十八萬元等語
    ；但為上訴人所否認，並以上訴人已依約給付定金予被上訴人，並辦理貸款三百
    萬元，貸款交由仲介公司之負責人王警輝代轉給被上訴人，另有尾款二十八萬元
    ，惟王警輝竟侵占該三百萬元，王警輝經法院判刑確定，嗣後當事人兩造與王警
    輝因該刑事案件，就前述價金問題達成協議，由王警輝返還上訴人三百萬元，三
    方同意兩造與王警輝就買賣契約之相關問題及權益不再爭執，上訴人實無需再給
    付任何款項予被上訴人，縱須再為給付，上開二十八萬元尾款，亦已交付被上訴
    人之代理人王警輝其中之二十萬元，僅餘八萬元未付等語資為抗辯。
二、本件被上訴人主張兩造於八十七年九月四日訂立房屋買賣契約，由上訴人以總價
    金五百八十萬元買受被上訴人所有之台北縣中和市○○街四三七巷七號房屋及基
    地應有部分，於簽約之時上訴人即已支付一百六十萬元，另約定於契稅、土地增
    值稅稅單核定後，由代書通知買賣雙方各自完稅，上訴人並應支付二十萬元，另
    尾款四百萬元則由上訴人向金融機構貸款後支付，而系爭不動產業已於八十七年
    十月二日移轉登記予上訴人所有等事實，為上訴人所不爭執，並有房地產賣賣契
    約書影本、支票影本、交款備忘錄影本、建築改良物登記簿謄本、土地登記簿謄
    本等附於原審卷內可參，自堪認被上訴人此部分主張為真實。
三、被上訴人另主張上訴人應依約給付除簽約當日所交付之四百二十萬元，但因被上
    訴人先前以系爭不動產向台北縣中和地區農會設定抵押借款三百九十二萬元係由
    上訴人於九十年三月二十九日代為清償，故扣除上述代償金額後，上訴人仍應給
    付被上訴人二十八萬元等語，並提出台北縣中和地區農會借據、存摺等影本為證
    據；上訴人雖不否認被上訴人前述主張，惟抗辯稱當初與王警輝及被上訴人在律
    師事務所協議時，已經將雙方之債權債務關係解決，被上訴人不得再行請求等語
    。經查，兩造所委任仲介經手處理系爭不動產買賣之訴外人王警輝因侵占上訴人
    所交付本應轉交與出賣人即被上訴人三百萬元之價金及詐取被上訴人買受另一房
    屋之定金一百萬元之事，於九十年七月十日成立協議，由王警輝給付上訴人及李
    秋月三百萬元、給付被上訴人五十萬元成立和解，而兩造則承諾撤回告訴，此有
    兩造與王警輝所簽訂之協議書影本在卷可稽，原告主張該協議書乃就王警輝與兩
    造各自債務關係為和解之協議，並不包括兩造間之買賣價金之協議，參照上述協
    議書第三條：「乙（指李秋月及上訴人乙○○）丙（指被上訴人甲○○）同意於
    簽訂本協議書時，就其分別與甲方之債務及一切與三方債務相關之事實及權益不
    再爭執，亦不得向任何機關提出民、刑事訴訟或類似主張，如甲方之案件有出庭
    之必要時，乙方由其夫丙○○、丙方則親自出庭說明。」、第五條：「乙、丙方
    同意若有違反本協議書之內容，除應返還甲方先前給付之金額外，並應各再給付
    甲方一百萬元整之懲罰性違約金。」等文字之記載，其中第三條約定部分，乃關
    於該協議之乙、丙方即本件兩造及李秋月，明示拋棄對於甲方即王警輝之民、刑
    事追究之權利，依據其文字所表示之意思，並未就本件兩造間之買賣關係所應給
    付之買賣價金為和解之協議，且證人王警輝於本院準備程序期日到庭，亦陳稱：
    「我要把雙方所欠的款項都還清，所以才寫第三條，那是我跟他們雙方之間的問
    題，但是沒有談買賣雙方之間的問題，這是針對我與買賣雙方的協議，當時沒有
    就買賣雙方之間的問題進行協議。」等語，核與協議書文字所表示之意思一致，
    則上訴人所稱當初在律師處協議時，被上訴人並未就此為特別之主張，自應認為
    被上訴人已經拋棄此部分之請求，然既未明示將該部分列為和解之範圍，當然不
    屬於和解範圍內之標的，上訴人此部分抗辯自屬無可採取，則被上訴人主張上訴
    人尚有尾款尚未給付之事實，當可信為真實。
四、本件被上訴人主張上訴人尚有尾款二十八萬元尚未給付，惟上訴人則抗辯稱伊已
    經交付二十萬元與王警輝，該二十萬元應予扣除等語；經查，上訴人所稱其已經
    將二十萬元交付王警輝，用以轉交被上訴人一節，業據證人王警輝於九十年十二
    月二十四日在原審言詞辯論期日到庭證明其伊確已有收受上訴人交付之二十萬元
    ，並有收據影本一紙附於原審卷內可參，而王警輝乃代理被上訴人收受買賣價金
    ，即係被上訴人之收款代理人，則上訴人既已支付該二十萬元，則上訴人所欠僅
    為八萬元尚未給付，則被上訴人就該上訴人已經支付部分自不得再行請求，被上
    訴人關於該二十萬元部分之訴並無理由。又系爭不動產關於八十七年九月二十七
    日至同年十月二十七日之貸款利息及違約金部分，係由上訴人於八十七年十二月
    一日繳納，而系爭不動產已於八十七年十月二日交付上訴人並辦理移轉登記完畢
    ，有土地建物登記簿謄本及上訴人提出之利息繳款收據在卷可參，故八十七年九
    月二十七日至同年十月二日之六日貸款利息五千四百五十五元應由原告負擔，惟
    因系爭房地所有權移轉登記完畢日尚未達八十七年十月份之利息繳納日，故遲延
    繳付利息之責任應由上訴人負擔，亦即違約金應由上訴人繳付，則上訴人未給付
    之尾款八萬元扣除上述應由被上訴人負擔之五千四百五十五元，被上訴人所得請
    求之金額應為七萬四千五百四十五元。至於上訴人復抗辯稱其代付中和農會數十
    萬元之利息，致使其生計受到影響一節，參照被上訴人所提出之台北縣中和地區
    農會放款交易明細查詢表影本所示，上訴人乃至九十年三月二十九日始代為清償
    以被上訴人名義在中和地區農會所借貸而以系爭不動產為擔保品之貸款，惟該部
    分乃屬於買賣價金之一部分，於系爭不動產所有權移轉登記以後，系爭不動產之
    所有權業已移轉予上訴人，被上訴人亦已將房屋交付上訴人，則上述以被上訴人
    名義向中和地區農會所貸借之款項雖非以上訴人為借款人，然既然屬於價金之一
    部分，即為上訴人所應負擔者，上訴人執此以為抗辯，並無可採。
五、綜上所述，被上訴人所得請求上訴人給付之金額為七萬四千五百四十五元，及自
    八十七年十月三起至清償日止按週年利率百分之五計算之利息，被上訴人之請求
    於此範圍內為有理由，應予准許；至於被上訴人之請求超過該數額部分則為無理
    由，應予駁回。是以，原審就上開應准許部分判命上訴人如數給付，並依聲請宣
    告假執行，於法並無不合，上訴意旨指摘原判決不當，求予廢棄改判，為無理由
    ，應駁回其上訴。
六、據上論結，本件上訴為無理由，依民事訴訟法第四百三十六條之一第三項、第四
    百四十九條第一項、第七十八條，判決如主文。
中　　　華　　　民　　　國　　九十一　　年　　　八　　　月　　 十四 　　日
                                臺灣板橋地方法院民事第一庭
~B審判長法　官　許  瑞  助
~B　　　法　官　周  舒  雁
~B　　　法　官　許  瑞  東
右正本證明與原本無異
本判決不得上訴
中　　　華　　　民　　　國　　九十一　　年　　　八　　　月　　 十四 　　日
~B　    法院書記官　陳淑芳
